---
title: "these nesrine"
subtitle: ""
date: last-modified
lang: fr
format:
  hebstr-doc-html:
    code-tools:
      source: https://github.com/hebstr/These-pancreas
---

```{r}
#| label: setup
#| include: false

options(easy_out.quiet = TRUE)
conflicts_prefer(dplyr::filter, Gmisc::coords, .quiet = TRUE)
source("_extensions/hebstr/hebstr-doc/fonts/register.R")
source("scripts/_setup.R")
auto_exec()
```

::: callout-warning
# Rapport statistique en cours de rédaction
:::

<!-- # Structure du projet

{{< filetree >}} -->

# Résultats

{{< script .Rprofile >}}

{{< script scripts/_setup.R >}}

## Variables

::: panel-tabset
# Variables

Vue d'ensemble des variables utilisées

```{r}
#| label: df-vars

.check_df$vars
```

# Effectifs (init)

Effectifs bruts avant recodage

```{r}
#| label: df-distrib-init

.check_df$distrib_init
```

# Effectifs (recode)

Effectifs après éventuel recodage

```{r}
#| label: df-distrib-recode

.check_df$distrib_recode
```
:::

## Flowchart

{{< script scripts/fig_flowchart.R >}}

::: callout-important
# exclus : nettoyage/clarification des motifs (ambiguité autre chimio/autre anapat/autre)
:::

Dans un premier temps, `r n$eligible` patients ont été retenus pour éligibilité.
Parmi ces patients, `r n$exclus` ont été exclus.

Au total, ont été inclus `r n$inclus` patients adultes atteints d'un cancer du pancréas opéré entre janvier 2022 et décembre 2025, au CHU de Nantes ou dans un autre centre (4 centres au total).

```{r}
#| label: fig-flowchart
#| fig-cap: Flowchart
#| fig-cap-location: top

knitr::include_graphics("output/fig_flowchart.svg")
```

## Analyse descriptive

### Caractéristiques des patients at baseline

{{< script scripts/tbl_baseline.R >}}

```{r}
#| label: tbl-baseline
#| tbl-cap: !expr title_suffix("Caractéristiques des patients at baseline")$overall

tbl_baseline
```

### Caractéristiques tumorales et prise en charge chirurgicale

{{< script scripts/tbl_tumor.R >}}

```{r}
#| label: tbl-tumor
#| tbl-cap: !expr title_suffix("Caractéristiques tumorales et prise en charge chirurgicale")$overall

tbl_tumor
```

### Critère de jugement principal

{{< script scripts/tbl_outcome.R >}}

Outcome : schéma incomplet (nombre total de cures reçues < 12)

```{r}
#| label: tbl-cjp
#| tbl-cap: !expr title_suffix("Nombre de cures reçues")$overall

tbl_outcome
```

### Caractéristiques du traitement

Doses reçues et adaptations de doses, par phase de chimiothérapie.

#### Phase d'induction

{{< script scripts/tbl_ttt_induc.R >}}

```{r}
#| label: tbl-ttt-induc
#| tbl-cap: !expr title_suffix("Doses reçues et adaptations de doses à la phase d'induction")$strata

tbl_ttt_induc
```

#### Phase adjuvante

{{< script scripts/tbl_ttt_adj.R >}}

```{r}
#| label: tbl-ttt-adj
#| tbl-cap: !expr title_suffix("Doses reçues et adaptations de doses à la phase adjuvante")$overall

tbl_ttt_adj
```

### Toxicité chimio-induite

Toxicité chimio-induite de grade III-IV, par phase de chimiothérapie.

#### Phase d'induction

{{< script scripts/tbl_tox_induc.R >}}

Au total, sur l'ensemble des `r .tox_induc$n` patients ayant reçu une chimiothérapie d'induction, `r .tox_induc$n_ei` (`r .tox_induc$pct`) ont présenté au moins un effet indésirable de grade III-IV.

```{r}
#| label: tbl-tox-induc
#| tbl-cap: !expr title_suffix("Toxicité chimio-induite de grade III-IV à la phase d'induction")$strata

tbl_tox_induc
```

#### Phase adjuvante

{{< script scripts/tbl_tox_adj.R >}}

Au total, sur l'ensemble des `r .tox_adj$n` patients ayant reçu une chimiothérapie adjuvante, `r .tox_adj$n_ei` (`r .tox_adj$pct`) ont présenté au moins un effet indésirable de grade III-IV.

```{r}
#| label: tbl-tox-adj
#| tbl-cap: !expr title_suffix("Toxicité chimio-induite de grade III-IV à la phase adjuvante")$overall

tbl_tox_adj
```

## Analyse de survie

Analyse comparative de la survie globale (OS) et de la survie sans récidive (PFS) selon le protocole de chimiothérapie.

### Suivi des patients

{{< script scripts/fig_follow.R >}}

```{r}
#| label: fig-follow
#| fig-cap: !expr .title_fig_follow
#| fig-height: 3.75
#| fig-width: 7
#| out-width: 100%

.title_fig_follow <- str_fig(
  title = title_suffix("Recul de suivi")$strata,
  note = str_glue(
    "Recul de suivi estimé par la méthode de Kaplan-Meier inversée : l'évènement est la fin du suivi, la censure est le décès."
  )
)

fig_follow
```

Au moment de l'analyse, `r sum(df$os_event == 0)` patients étaient vivants.
Le suivi médian estimé par la méthode de Kaplan-Meier inversé était de `r .followup_median` mois.

### Évènements

{{< script scripts/tbl_event.R >}}

```{r}
#| label: tbl-event
#| tbl-cap: Évènements.

tbl_event
```

### Survie globale

{{< script scripts/tbl_fit.R >}}

{{< script scripts/fig_surv_total.R >}}

{{< script scripts/fig_surv_strata.R >}}

```{r}
#| label: fig-surv-title

.title_surv <- \(title) {
  str_fig(
    title = title,
    note = str_glue(
      "Les évènements et censures sont présentés en effectifs cumulés au cours du temps."
    )
  )
}
```

::: callout-note
### Survie globale : délai entre le diagnostic et le décès toutes causes
:::

```{r}
#| label: tbl-surv
#| tbl-cap: !expr title_suffix("Estimations Kaplan-Meier de la survie globale")$overall

tbl_surv
```

#### Population totale

```{r}
#| label: fig-surv-total-os
#| fig-cap: !expr .title_fig_surv_total_os
#| fig-height: 3.75
#| fig-width: 7
#| out-width: 100%

.title_fig_surv_total_os <- .title_surv(
  title = "Survie globale dans la population totale."
)

fig_surv_total$os
```

#### Selon le protocole de chimiothérapie

```{r}
#| label: fig-surv-strata-os
#| fig-cap: !expr .title_fig_surv_strata_os
#| fig-height: 3.75
#| fig-width: 7
#| out-width: 100%

.title_fig_surv_strata_os <- .title_surv(
  title = title_suffix("Survie globale")$strata
)

fig_surv_strata$os
```

### Survie sans récidive

::: callout-note
### Survie sans récidive : délai entre la chirurgie et la récidive ou le décès toutes causes
:::

#### Population totale

```{r}
#| label: fig-surv-total-pfs
#| fig-cap: !expr .title_fig_surv_total_pfs
#| fig-height: 3.75
#| fig-width: 7
#| out-width: 100%

.title_fig_surv_total_pfs <- .title_surv(
  title = "Survie sans récidive dans la population totale."
)

fig_surv_total$pfs
```

#### Par sous-groupes

```{r}
#| label: fig-surv-strata-pfs
#| fig-cap: !expr .title_fig_surv_strata_pfs
#| fig-height: 3.75
#| fig-width: 7
#| out-width: 100%

.title_fig_surv_strata_pfs <- .title_surv(
  title = title_suffix("Survie globale")$strata
)

fig_surv_strata$pfs
```

### Incidence cumulée de récidive

Récidive vs décès sans récidive traité comme risque compétitif, depuis la chirurgie : **skip car trop peu de décès**

## Analyse multivariable

::: callout-important
## Ne devrait pas être inclus en facteur d'ajustement

Durée d'hospitalisation :
- inversion temporelle : une partie de l'outcome (avoir < 12 cures) est antérieure à la chirurgie (groupe péri-opératoire)
- possiblement sur le chemin causal : complications > hospit prolongée > moins de cures reçues

CA19-9 : trop de données manquantes
:::

::: callout-important
## Important

Principe de parcimonie à appliquer sur le choix et le nombre de variables à inclure dans l'analyse multivariée.
Avec le CJP binaire sur 100 patients, le modèle de régression est déjà sous-dimentionné : pas assez d'observations, donc pas assez d'évenement par variable, donc le modèle s'ajuste trop aux données et est moins généralisable.
Coefficients poussés vers les extrêmes et IC trop larges.

Une analyse multivariée ne peut porter que sur les observations complètes (= aucune donnée manquante sur aucune des variables incluses dans le modèle).
L'ajout d'une nouvelle variable expose à un risque de perte de puissance.
:::

### Régression logistique

{{< script scripts/tbl_model_glm_bin.R >}}

CJP initial binaire "nombre de cures total >= 12" oui/non (atteinte du schéma complet)

::: panel-tabset
# Modèle

```{r}
#| label: tbl-glm-model
#| tbl-cap: Facteurs associés à la réalisation d'un schéma incomplet de chimiothérapie.

tbl_model_glm_bin
```

# Variables

Détail des variables incluses (au moins dans l'analyse univariable)

```{r}
#| label: glm-vars

.model$glm$bin$descr()
```
:::

Manque de puissance : les coefficients sont poussés vers les extrêmes et les IC sont larges.
Du fait des petits effectifs mais aussi par la binarisation du CJP qui crée une perte d'information (réduction d'un nombre de cures à oui/non)

::: callout-important
## Proposition : garder le CJP binaire en corrigeant l'estimation (pénalisation de Firth)
:::

### Régression logistique pénalisée

{{< script scripts/tbl_model_glm_plr.R >}}

```{r}
#| label: tbl-plr-model
#| tbl-cap: Facteurs associés à la réalisation d'un schéma incomplet de chimiothérapie (avec pénalisation de Firth).

tbl_model_glm_plr
```

Mêmes observations et mêmes variables que le modèle naïf.
Permet ici de corriger le manque de puissance.

### Régression de quasi-Poisson

{{< script scripts/tbl_model_glm_pois.R >}}

::: panel-tabset
# Modèle

```{r}
#| label: tbl-pois-model
#| tbl-cap: "Facteurs associés à une augmentation du nombre total de cures reçues."

tbl_model_glm_pois
```

# Variables

Détail des variables incluses (au moins dans l'analyse univariable)

```{r}
#| label: pois-vars

.model$glm$pois$descr()
```
:::

Nombre total de cures en moyenne 20% plus élevé dans le groupe péri-opératoire en comparaison au groupe adjuvant seul.
Persiste après ajustement dans l'analyse multivariée.

::: callout-note
## Suggestion de présentation

Présenter les deux analyses (logistique et quasi-Poisson), dans l'ordre suivant :

1. d'abord régression de quasi-Poisson (CJP comptage du nombre total de cures, brut)
2. puis régression logistique (CJP binarisé) :
- modèle "naïf" : @tbl-glm-model
- modèle corrigé du manque de puissance (pénalisation de Firth) : @tbl-plr-model
:::

### Estimation de la survie globale

{{< script scripts/tbl_model_coxph.R >}}

::: callout-important
## Proposition

Si biais de temps immortel entre groupe 1 et 2, tester modèle naïf + modèle avec landmark en analyse de sensibilité (seuil clinique)
:::

::: panel-tabset
## Modèle

```{r}
#| label: tbl-coxph-model
#| tbl-cap: !expr title_suffix("Estimation de la survie globale")$strata

tbl_coxph
```

## Variables

Détail des variables incluses (au moins dans l'analyse univariable)

```{r}
#| label: coxph-vars

.model$coxph$descr()
```
:::

### Incidence cumulée de récidive

Régression sur le risque de récidive avec décès sans récidive traité comme évènement compétitif (modèle de Fine Gray) : **skip car trop peu de décès et manque de puissance**

# Annexe {.unnumbered}

# Session {.unnumbered}

```{r}
#| label: session
#| echo: true

sessioninfo::session_info(pkgs = "attached")
```
