---
title: "Thèse Nesrine"
subtitle: "Rapport d'analyses statistiques"
author:
  name: "Julien ELICES-DIEZ"
  email: "ju.diez@protonmail.com"
format:
  hebstr-doc-html:
    code-tools:
      source: https://github.com/hebstr/These-pancreas
crossref:
  title-delim: "\\."
  tbl-title: "Table"
  custom:
    - kind: float
      key: anx
      reference-prefix: Annexe
      caption-prefix: Annexe
      caption-location: top
      latex-env: anx
---

```{r}
#| label: setup
#| include: false

options(easy_out.quiet = TRUE)
source("setup.R")
auto_exec()
```

# Matériel et méthodes

## Design et aspects réglementaires

Il s'agit d'une étude observationnelle rétrospective multicentrique, conduite dans quatre centres hospitaliers ou hospitalo-universataires français : CHU Nantes, CHD La Roche-sur-Yon, CHU Angers et CHU Lyon.

Les données ont été recueillies rétrospectivement à partir du dossier patient informatisé.
L'étude a été menée conformément à la méthodologie de référence MR004 de la Commission nationale de l'informatique et des libertés (CNIL), qui encadre les recherches n'impliquant pas la personne humaine et les réutilisations de données de santé déjà recueillies.
L'absence d'opposition de chaque patient au traitement de ses données a été vérifiée.
S'agissant d'une recherche n'impliquant pas la personne humaine, l'avis d'un comité de protection des personnes n'était pas requis.

## Objectifs de l'étude

L'objectif principal était de comparer le nombre total de cures de chimiothérapie reçues entre les deux protocoles étudiés, chimiothérapie adjuvante seule et chimiothérapie péri-opératoire.

Les objectifs secondaires étaient de décrire les caractéristiques des patients, de leur tumeur et de leur prise en charge chirurgicale, de comparer la survie globale et la survie sans récidive entre les deux protocoles, de décrire la toxicité chimio-induite de grade III-IV, et de décrire les doses reçues et leurs adaptations pour chaque phase de chimiothérapie.

## Critères de jugement

### Critère de jugement principal

Le critère de jugement principal était le nombre total de cures de chimiothérapie reçues, toutes phases confondues (phase d'induction et phase adjuvante).
Il s'agit d'un décompte de cures effectivement administrées, et non du nombre de cures planifié, qui n'a pas été recueilli.
Un patient n'ayant reçu aucune cure d'une phase a été compté à zéro pour cette phase, et non en donnée manquante.

Le protocole de chimiothérapie désigne la stratégie décidée pour le patient, et non le traitement effectivement reçu.
Un patient orienté vers une chimiothérapie adjuvante seule qui n'a finalement reçu aucune cure reste donc analysé dans ce bras, ce qui correspond à une analyse en intention de traiter.

Ce critère a été analysé sous forme de comptage brut.
Le comptage du nombre de cures de chimiothérapie reçues par phase a été décrit.
La proportion de patients ayant reçu moins de 12 cures ou une dose relative moyenne inférieure à 80 % a été décrite à titre complémentaire.

### Critères de jugement secondaires

Les critères de jugement secondaires étaient la survie globale et sans récidive, les doses reçues avec leurs adaptations ainsi que la toxicité chimio-induite de grade III-IV.
Les doses reçues et adaptations de doses ont été décrites séparément selon la phase de chimiothérapie.
La toxicité chimio-induite étudiée était la toxicité de grade III-IV cotée selon la classification Common Terminology Criteria for Adverse Events (CTCAE) v5.0, et décrite séparément selon la phase de chimiothérapie.

## Population d'étude

Critères d'inclusion : hommes et femmes âgés de 18 ans ou plus opérés d'un adénocarcinome pancréatique entre le 1er janvier 2022 et le 31 décembre 2025 dans l'un des quatre centres sus-cités.

Critères d'exclusion :

- Autre diagnostic anatomopathologique
- Lésion non opérable ou d'emblée métastatique
- Autre protocole de chimiothérapie
- Décès précoce post-diagnostic ou post-opératoire
- Données insuffisantes.

## Plan d'analyse statistique

### Analyses descriptives

Les variables catégorielles ont été présentées sous forme d'effectif et de pourcentage.
Les variables continues ont été présentées sous forme de médiane avec leur intervalle interquartile.
Le nombre de données manquantes a été précisé pour chaque variable concernée et pour chaque sous-groupe.

Les caractéristiques ont été décrites globalement et selon le protocole de chimiothérapie reçu, sans test de comparaison entre les groupes.
Les tests statistiques étaient bilatéraux.
Le degré de significativité statistique était défini par une p-valeur inférieure ou égale au seuil de 5%.

### Analyse du critère de jugement principal

Le nombre total de cures reçues a été analysé sous sa forme brute de comptage, sans dichotomisation.
Le nombre total de cures a d'abord été modélisé par une régression de Poisson.
L'hypothèse d'équidispersion que cette loi suppose a été vérifiée sur ce modèle par un test de dispersion de Pearson.
Le facteur de dispersion estimé étant supérieur à 1 sans que le test atteigne le seuil de 5%, la famille quasi-Poisson a été retenue par prudence pour l'ensemble des estimations rapportées.
Ce choix a été fait au vu des données et non a priori.
Il laisse les estimations ponctuelles inchangées et n'agit que sur leur précision, corrigée du facteur de dispersion.

Chaque variable a été étudiée séparément de façon univariée, puis les variables retenus a priori ont été incluses dans un modèle ajusté (multivariable).
Les coefficients ont été exponentiés et présentés sous forme de rapports du nombre moyen de cures, accompagnés de leur intervalle de confiance à 95 %.
Le degré de significatvité statistique a été calculé globalement pour chaque variable catégorielle comportant plus de deux modalités.

L'absence de colinéarité entre les variables du modèle ajusté a été vérifiée par le facteur d'inflation de la variance.
La présence d'observations influentes a été vérifiée par la détection des distances de Cook au seuil de `r .pois_check_cook$threshold`.

### Analyses de survie

La survie globale et la survie sans récidive ont fait l'objet du même plan d'analyse.
La survie globale était définie comme le délai entre la date de diagnostic et le décès toutes causes.
La survie sans récidive était définie comme le délai entre la date de la chirurgie et le premier évènement survenu parmi la récidive ou le décès toutes causes.

Le premier évènement observé pour chaque patient a été classé en récidive, décès sans récidive, ou censure.
Les patients sans évènement ont été censurés à la date du recueil dans leur centre (date de point), la date de dernières nouvelles individuelle n'ayant pas été recueillie.
La censure était donc exclusivement administrative.

#### Suivi des patients

Le suivi médian a été estimé par la méthode de Kaplan-Meier inversée (méthode de Schemper), l'évènement étant la fin du suivi et la censure étant le décès.
La courbe de suivi a été représentée graphiquement depuis la date de diagnostic, selon le protocole de chimiothérapie.
Le recul des patients vivants à la date de point a été décrit, ainsi que les dates de point propres à chaque centre.

#### Évènements

La distribution du premier évènement observé, classé en récidive, décès sans récidive ou censure, a été décrite globalement et selon le protocole de chimiothérapie.

#### Courbes de survie

Les courbes de survie ont été estimées par la méthode de Kaplan-Meier, d'abord dans la population totale puis selon le protocole de chimiothérapie.
Les probabilités de survie ont été rapportées à plusieurs intervalles de temps, avec leur intervalle de confiance à 95 %.
Les médianes de survie ont été rapportées avec leur intervalle de confiance à 95 %, ou déclarées non atteintes le cas échéant.
Les effectifs à risque ont été rapportés sous chaque courbe, ainsi que les évènements et les censures rapportés en effectifs cumulés au cours du temps.
Les distributions de survie ont été comparées par le test du log-rank, non ajusté.

#### Analyse multivariable

L'effet du protocole de chimiothérapie sur la survie globale et sans récidive a été estimé par un modèle de Cox univariable, rapporté sous la table d'estimation correspondante.

L'effet de chaque facteur associé a été estimé par des modèles de Cox univariables, puis par un modèle multivariable.
Les variables incluses dans l'analyse multivariable ont été définies a priori sur des considérations cliniques, puis cette liste a été révisée à la lecture des effectifs réellement observés.
La même spécification a été retenue pour l'estimation de la survie globale et de la survie sans récidive.
Aucune sélection de variables fondée sur la significativité statistique en analyse univariable n'a été réalisée.
Le centre a été traité comme variable de stratification et non comme covariable : le modèle admet un risque de base propre à chaque centre sans en estimer le coefficient.

Les hazard ratios et leurs intervalles de confiance à 95 % représentent, pour chacune des variables, le sur-risque ou le sous-risque d'évènement par rapport à la modalité de référence.
Le nombre d'évènements et le nombre d'observations complètes de chaque modèle multivariable ont été rapportés, ainsi que le nombre d'observations écartées pour données manquantes.
L'hypothèse de proportionnalité des risques a été vérifiée pour chaque variable ainsi que globalement, par le test basé sur les résidus de Schoenfeld.

### Données manquantes

Le nombre de données manquantes a été précisé pour chaque variable décrite et pour chaque sous-groupe.
Aucune imputation n'a été réalisée pour cette étude.
Les modèles multivariables ont été estimés sur les observations complètes pour l'ensemble des variables incluses.
Le nombre d'observations écartées pour données manquantes a été rapporté sous chaque tableau.

### Taille d'échantillon et puissance

Aucun calcul du nombre de sujets nécessaires n'a été réalisé pour cette étude.
L'effectif analysé était déterminé par le nombre de dossiers disponibles dans les quatre centres au moment du recueil, sur la période étudiée.
La puissance statistique n'a pas été planifiée.

### Logiciel

Les analyses ont été réalisées avec `r R.version.string`.

# Résultats

## Variables

::: panel-tabset
# Dictionnaire

Vue d'ensemble des variables utilisées (initiales + de novo)

```{r}
#| label: df-vars

.check_df$vars
```

# Effectifs (avant recodage)

```{r}
#| label: df-distrib-init

.check_df$distrib_init
```

# Effectifs (après recodage)

```{r}
#| label: df-distrib-recode

.check_df$distrib_recode
```
:::

## Flowchart

{{< script scripts/fig_flowchart.R >}}

Dans un premier temps, `r n$eligible` patients ont été retenus pour éligibilité.
Parmi ces patients, `r n$exclus` ont été exclus.

Au total, ont été inclus `r n$inclus` patients adultes atteints d'un cancer du pancréas opéré entre janvier 2022 et décembre 2025, au CHU de Nantes ou dans un autre centre (4 centres au total).

```{r}
#| label: fig-flowchart
#| fig-cap: Flowchart
#| fig-cap-location: top

knitr::include_graphics("output/fig_flowchart.svg")
```

## Analyses descriptives

### Caractéristiques des patients at baseline

{{< script scripts/tbl_baseline.R >}}

```{r}
#| label: tbl-baseline
#| tbl-cap: !expr title_suffix("Caractéristiques des patients at baseline")$overall

tbl_baseline
```

### Caractéristiques tumorales et prise en charge chirurgicale

{{< script scripts/tbl_tumor.R >}}

```{r}
#| label: tbl-tumor
#| tbl-cap: !expr title_suffix("Caractéristiques tumorales et prise en charge chirurgicale")$overall

tbl_tumor
```

### Critère de jugement principal

{{< script scripts/tbl_outcome.R >}}

Nombre de cures reçues, par phase de chimiothérapie et au total, globalement et selon le protocole de chimiothérapie.

```{r}
#| label: tbl-cjp
#| tbl-cap: !expr title_suffix("Nombre de cures reçues")$overall

tbl_outcome
```

{{< script scripts/fig_outcome.R >}}

```{r}
#| label: fig-cjp
#| fig-cap: Distribution du nombre de cures reçues, par phase et selon le protocole de chimiothérapie.
#| out-width: 90%

knitr::include_graphics("output/fig_outcome.svg")
```

### Caractéristiques du traitement

Doses reçues et adaptations de doses, par phase de chimiothérapie.

#### Phase d'induction

{{< script scripts/tbl_ttt_induc.R >}}

```{r}
#| label: tbl-ttt-induc
#| tbl-cap: !expr title_suffix("Doses reçues et adaptations de doses à la phase d'induction")$strata

tbl_ttt_induc
```

#### Phase adjuvante

{{< script scripts/tbl_ttt_adj.R >}}

```{r}
#| label: tbl-ttt-adj
#| tbl-cap: !expr title_suffix("Doses reçues et adaptations de doses à la phase adjuvante")$overall

tbl_ttt_adj
```

### Toxicité chimio-induite

Toxicité chimio-induite de grade III-IV, par phase de chimiothérapie.

#### Phase d'induction

{{< script scripts/tbl_tox_induc.R >}}

Au total, sur l'ensemble des `r .tox_induc$n` patients ayant reçu une chimiothérapie d'induction, `r .tox_induc$n_ei` (`r .tox_induc$pct`) ont présenté au moins un effet indésirable de grade III-IV.

```{r}
#| label: tbl-tox-induc
#| tbl-cap: !expr title_suffix("Toxicité chimio-induite de grade III-IV à la phase d'induction")$strata

tbl_tox_induc
```

#### Phase adjuvante

{{< script scripts/tbl_tox_adj.R >}}

Au total, sur l'ensemble des `r .tox_adj$n` patients ayant reçu une chimiothérapie adjuvante, `r .tox_adj$n_ei` (`r .tox_adj$pct`) ont présenté au moins un effet indésirable de grade III-IV.

```{r}
#| label: tbl-tox-adj
#| tbl-cap: !expr title_suffix("Toxicité chimio-induite de grade III-IV à la phase adjuvante")$overall

tbl_tox_adj
```

## Analyse du critère de jugement principal

{{< script scripts/tbl_model_glm_pois.R >}}

Le facteur de dispersion estimé était de `r round(.model$glm$pois$check$overdispersion$dispersion_ratio, 2)` (test de dispersion de Pearson : `r style_pvalue(.model$glm$pois$check$overdispersion$p_value, digits = 2, prepend_p = TRUE)`).
Le test ne concluait donc pas à une surdispersion au seuil de 5%, mais le facteur de dispersion restant supérieur à 1, la famille quasi-Poisson a été conservée.

```{r}
#| label: tbl-pois-model
#| tbl-cap: "Facteurs associés à une augmentation du nombre total de cures reçues."

tbl_model_glm_pois
```

Nombre total de cures en moyenne 20% plus élevé dans le groupe péri-opératoire en comparaison au groupe adjuvant seul.
Persiste après ajustement dans l'analyse multivariée.

## Analyses de survie

Analyse comparative de la survie globale (OS) et de la survie sans récidive (PFS) selon le protocole de chimiothérapie.

### Suivi des patients

{{< script scripts/fig_follow.R >}}

```{r}
#| label: fig-follow
#| fig-cap: !expr .title_fig_follow
#| fig-height: 3.75
#| fig-width: 7
#| out-width: 100%

.title_fig_follow <- str_fig(
  title = title_suffix("Recul de suivi")$strata,
  note = str_glue(
    "Recul de suivi estimé par la méthode de Kaplan-Meier inversée : l'évènement est la fin du suivi, la censure est le décès."
  )
)

fig_follow
```

Les dates de point, fixées pour chaque centre à la date du recueil, étaient les suivantes :

```{r}
#| label: date-point
#| output: asis

df |>
  distinct(centre, date_lastnews) |>
  arrange(centre) |>
  mutate(
    txt = str_glue("- {centre} : {format(date_lastnews, '%d/%m/%Y')}")
  ) |>
  pull(txt) |>
  str_flatten("\n") |>
  cat()
```

Au moment de l'analyse, `r .followup_alive$n` patients étaient vivants, avec un recul de `r .followup_alive$min` à `r .followup_alive$max` mois.
Le suivi médian estimé par la méthode de Kaplan-Meier inversé était de `r .followup_median` mois.
Les durées de suivi étaient comparables entre les deux groupes.

### Évènements

{{< script scripts/tbl_event.R >}}

```{r}
#| label: tbl-event
#| tbl-cap: Évènements.

tbl_event
```

### Survie globale

{{< script scripts/tbl_fit.R >}}

{{< script scripts/fig_surv_total.R >}}

{{< script scripts/fig_surv_strata.R >}}

```{r}
#| label: fig-surv-title

.title_surv <- \(title) {
  str_fig(
    title = title,
    note = str_glue(
      "Les évènements et censures sont présentés en effectifs cumulés au cours du temps."
    )
  )
}
```

```{r}
#| label: tbl-surv
#| tbl-cap: !expr title_suffix("Estimations Kaplan-Meier de la survie globale")$overall

tbl_surv$os
```

Estimé par un modèle de Cox univariable, le hazard ratio de décès toutes causes associé à la chimiothérapie péri-opératoire, par rapport à la chimiothérapie adjuvante seule, était de `r .surv_cox$os$estimate_ci` (`r .surv_cox$os$p.value`).

#### Population totale

```{r}
#| label: fig-surv-total-os
#| fig-cap: !expr .title_fig_surv_total_os
#| fig-height: 3.75
#| fig-width: 7
#| out-width: 100%

.title_fig_surv_total_os <- .title_surv(
  title = "Survie globale dans la population totale."
)

fig_surv_total$os
```

#### Selon le protocole de chimiothérapie

```{r}
#| label: fig-surv-strata-os
#| fig-cap: !expr .title_fig_surv_strata_os
#| fig-height: 3.75
#| fig-width: 7
#| out-width: 100%

.title_fig_surv_strata_os <- .title_surv(
  title = title_suffix("Survie globale")$strata
)

fig_surv_strata$os
```

#### Analyse multivariable

{{< script scripts/tbl_model_coxph.R >}}

```{r}
#| label: tbl-coxph-model
#| tbl-cap: "Facteurs associés à la survie globale."

tbl_coxph$os
```

L'hypothèse des risques proportionnels n'était mise en défaut ni pour l'ensemble du modèle (`r style_pvalue(.model$coxph$os$check$table["GLOBAL", "p"], digits = 2, prepend_p = TRUE)`), ni pour aucune des variables prises séparément (@anx-coxzph-os).

### Survie sans récidive

```{r}
#| label: tbl-surv-pfs
#| tbl-cap: !expr title_suffix("Estimations Kaplan-Meier de la survie sans récidive")$overall

tbl_surv$pfs
```

Estimé par un modèle de Cox univariable, le hazard ratio de récidive ou de décès toutes causes associé à la chimiothérapie péri-opératoire, par rapport à la chimiothérapie adjuvante seule, était de `r .surv_cox$pfs$estimate_ci` (`r .surv_cox$pfs$p.value`).

#### Population totale

```{r}
#| label: fig-surv-total-pfs
#| fig-cap: !expr .title_fig_surv_total_pfs
#| fig-height: 3.75
#| fig-width: 7
#| out-width: 100%

.title_fig_surv_total_pfs <- .title_surv(
  title = "Survie sans récidive dans la population totale."
)

fig_surv_total$pfs
```

#### Selon le protocole de chimiothérapie

```{r}
#| label: fig-surv-strata-pfs
#| fig-cap: !expr .title_fig_surv_strata_pfs
#| fig-height: 3.75
#| fig-width: 7
#| out-width: 100%

.title_fig_surv_strata_pfs <- .title_surv(
  title = title_suffix("Survie sans récidive")$strata
)

fig_surv_strata$pfs
```

Les deux hazard ratios univariables du protocole, rapportés sous chacune des deux tables d'estimation, vont en sens contraire, sans qu'aucun n'atteigne le seuil de significativité.
Cette divergence tient d'abord aux deux origines de temps : la survie globale est comptée depuis le diagnostic, la survie sans récidive depuis la chirurgie.
Le délai médian séparant ces deux dates vaut 5,2 mois dans le bras péri-opératoire contre 1,5 mois dans le bras adjuvant seul (@tbl-tumor), si bien que la phase d'induction entre dans la fenêtre d'observation de la survie globale et sort de celle de la survie sans récidive.
S'y ajoute la composition des deux bras : le bras péri-opératoire réunit l'ensemble des tumeurs borderline et localement avancées, quand le bras adjuvant seul ne comporte que des tumeurs résécables d'emblée (@tbl-tumor).
Les deux résultats portent donc sur des horloges et sur des populations tumorales différentes, et aucun des deux n'établit de différence entre les protocoles.

#### Analyse multivariable

```{r}
#| label: tbl-coxph-model-pfs
#| tbl-cap: "Facteurs associés à la survie sans récidive."

tbl_coxph$pfs
```

L'hypothèse des risques proportionnels n'était mise en défaut ni pour l'ensemble du modèle (`r style_pvalue(.model$coxph$pfs$check$table["GLOBAL", "p"], digits = 2, prepend_p = TRUE)`), ni pour aucune des variables prises séparément (@anx-coxzph-pfs).

# Discussion

## Principaux résultats

## Limites

L'étude est rétrospective et observationnelle, et les données proviennent du dossier patient informatisé.
La stratégie de chimiothérapie n'a pas été attribuée par tirage au sort, si bien que les différences observées entre les deux bras ne peuvent pas être interprétées comme l'effet propre du protocole.

La population analysée est restreinte aux patients effectivement opérés, soit `r n$inclus` patients sur les `r n$eligible` dossiers éligibles.
Un patient orienté vers une chimiothérapie péri-opératoire dont la maladie a progressé pendant l'induction, et qui n'a pas été opéré, ne figure donc pas dans l'analyse.
Le bras péri-opératoire est à ce titre une sélection de patients ayant toléré l'induction sans progresser, ce qui joue en sa faveur sur l'ensemble des critères.
L'exclusion des décès précoces post-diagnostic ou post-opératoire retire par ailleurs de l'analyse la mortalité la plus directement imputable à la chirurgie, et allonge d'autant les estimations de survie rapportées.

Les deux protocoles ne s'adressent pas aux mêmes tumeurs.
Tous les patients du bras adjuvant seul dont la résécabilité est renseignée sont résécables d'emblée, quand le bras péri-opératoire compte 12 patients résécables d'emblée, 19 borderline et 17 localement avancés (@tbl-tumor).
La séparation entre les deux bras étant complète sur deux des trois modalités, aucun terme de résécabilité n'est estimable en présence du protocole dans un modèle ajusté.
La comparaison entre protocoles reste donc confondue par la résécabilité, dans un sens défavorable au bras péri-opératoire, et cette confusion n'est corrigeable par aucun ajustement.

Le nombre total de cures n'est pas borné de la même façon dans les deux bras.
Il plafonne à `r .limits$cures$adj$max` dans le bras adjuvant seul, quand `r .limits$cures$periop$over` patients du bras péri-opératoire dépassent ce total, jusqu'à `r .limits$cures$periop$max` cures.
Le délai médian entre le diagnostic et la chirurgie vaut par ailleurs 5,2 mois dans le bras péri-opératoire contre 1,5 mois dans le bras adjuvant seul (@tbl-tumor).
Le bras péri-opératoire accumule donc des cures pendant une période où le bras adjuvant seul n'en reçoit pas encore, et une part de l'écart observé sur le critère principal tient à cette asymétrie de construction plutôt qu'à une différence d'observance ou de tolérance.

Le recul de suivi est comparable entre les deux protocoles, mais inégal entre les centres.
Les dates de point diffèrent d'un centre à l'autre, et le suivi médian estimé par la méthode de Kaplan-Meier inversée va de `r .limits$followup$med[1]` mois au `r .limits$followup$centre[1]` à `r last(.limits$followup$med)` mois au `r last(.limits$followup$centre)`.
Les estimations de survie aux horizons les plus éloignés reposent en conséquence sur un nombre restreint de patients et sur une contribution inégale des centres.
La date de dernières nouvelles individuelle n'ayant pas été recueillie, la censure est exclusivement administrative : un patient perdu de vue avant la date de point de son centre est traité comme suivi jusqu'à cette date, ce qui surestime le suivi réel et sous-estime le nombre d'évènements.

Le nombre d'évènements limite ce que le modèle multivariable de survie peut estimer.
Ce modèle porte `r .model$coxph$os$fit$nevent` décès pour trois termes ajustés, le centre étant traité en strate.
Sa spécification a été révisée au vu des effectifs observés et de la temporalité de mesure des variables, ce qui en fait une analyse exploratoire et non une analyse confirmatoire pré-spécifiée.
La qualité de la résection, retenue comme covariable, est mesurée à la chirurgie, donc après l'induction dans le seul bras péri-opératoire : pour la comparaison entre protocoles, elle constitue un médiateur potentiel plutôt qu'un facteur de confusion.
L'écart entre les deux bras sur ce point est faible et l'estimation du protocole ne varie pas selon le jeu de covariables retenu, si bien que le biais introduit reste limité.

Aucun calcul du nombre de sujets nécessaires n'a été réalisé, l'effectif étant fixé par la disponibilité des dossiers.
Avec `r n$inclus` patients et `r sum(df$os_event)` décès, l'étude n'a pas la puissance de détecter une différence de survie de taille modérée entre les deux protocoles, et l'absence de significativité statistique ne peut pas être lue comme une absence d'effet.
Aucun ajustement pour la multiplicité des comparaisons n'a été appliqué : les analyses secondaires sont exploratoires et destinées à générer des hypothèses.

Les analyses ajustées ont été conduites sur les observations complètes, sans imputation.
Le recueil étant rétrospectif et fondé sur le dossier, les toxicités et les complications post-opératoires ne sont documentées que lorsqu'elles ont été consignées, et leur fréquence est vraisemblablement sous-estimée.

# Annexes

## Vérification des hypothèses

### Modèle de quasi-Poisson

VIF : mesure de combien la variance du coefficient est augmentée par la corrélation de la variable avec les autres variables du modèle.

::: {#anx-pois-vif}
```{r}
gt_qmd(.pois_check_vif)
```

Facteurs d'inflation de la variance
:::

1 = absence de corrélation\
< 5 = pas de collinéarité

vif_adj : VIF corrigé du nombre de degrés de liberté de la variable, ce qui le rend comparable d'une variable à l'autre et lui donne l'interprétation directe d'un facteur multiplicatif appliqué à l'erreur standard.

tolérance : inverse du facteur d'inflation

Influence des observations détectée par la distance de Cook, qui mesure le déplacement de l'ensemble des coefficients du modèle lorsqu'une observation est retirée.
La valeur maximale observée était de `r .pois_check_cook$max` pour un seuil de `r .pois_check_cook$threshold` : aucune observation considérée comme influente.

### Modèle de Cox

La @anx-coxzph-os et la @anx-coxzph-pfs rapportent, pour chaque variable du modèle multivariable et pour l'ensemble du modèle, le test de proportionnalité des risques basé sur les résidus de Schoenfeld.

::: {#anx-coxzph-os}
```{r}
gt_qmd(.coxph_check_tbl$os)
```

Test des risques proportionnels de la survie globale (résidus de Schoenfeld)
:::

::: {#anx-coxzph-pfs}
```{r}
gt_qmd(.coxph_check_tbl$pfs)
```

Test des risques proportionnels de la survie sans récidive (résidus de Schoenfeld)
:::

Un degré de significativité faible < 0,05 signalerait un effet variable au cours du temps (risque non-proportionnel).
Hypothèse de proportionnalité valide ici.

# Session {.unnumbered}

{{< script .Rprofile >}}

{{< script setup.R >}}

{{< script index_doc.qmd >}}

```{r}
#| label: session
#| echo: true

sessioninfo::session_info(pkgs = "attached")
```
