---
title: test render tables
format:
  hebstr-doc-html: {}
  hebstr-doc-docx: {}
---

```{r}
#| label: setup
#| include: false

options(
  easy_out.quiet = TRUE,
  hebstr.docx = knitr::pandoc_to("docx")
)

conflicts_prefer(dplyr::filter, Gmisc::coords, .quiet = TRUE)

source(here::here("scripts", "_setup.R"))

auto_exec()
```

# Analyse descriptive

## Caractéristiques des patients at baseline

```{r}
#| label: tbl-baseline
#| tbl-cap: !expr title_suffix("Caractéristiques des patients at baseline")$overall
#| echo: false

tbl_baseline
```

{{< pagebreak >}}

## Caractéristiques tumorales et prise en charge chirurgicale

```{r}
#| label: tbl-tumor
#| tbl-cap: !expr title_suffix("Caractéristiques tumorales et prise en charge chirurgicale")$overall
#| echo: false

tbl_tumor
```

{{< pagebreak >}}

## Critère de jugement principal

```{r}
#| label: tbl-cjp
#| tbl-cap: !expr title_suffix("Nombre de cures reçues")$overall
#| echo: false

tbl_outcome
```

{{< pagebreak >}}

## Caractéristiques du traitement

### Phase d'induction

```{r}
#| label: tbl-ttt-induc
#| tbl-cap: !expr title_suffix("Doses reçues et adaptations de doses à la phase d'induction")$strata
#| echo: false

tbl_ttt_induc
```

{{< pagebreak >}}

### Phase adjuvante

```{r}
#| label: tbl-ttt-adj
#| tbl-cap: !expr title_suffix("Doses reçues et adaptations de doses à la phase adjuvante")$overall
#| echo: false

tbl_ttt_adj
```

{{< pagebreak >}}

## Toxicité chimio-induite

### Phase d'induction

```{r}
#| label: tbl-tox-induc
#| tbl-cap: !expr title_suffix("Toxicité chimio-induite de grade III-IV à la phase d'induction")$strata
#| echo: false

tbl_tox_induc
```

{{< pagebreak >}}

### Phase adjuvante

```{r}
#| label: tbl-tox-adj
#| tbl-cap: !expr title_suffix("Toxicité chimio-induite de grade III-IV à la phase adjuvante")$overall
#| echo: false

tbl_tox_adj
```

{{< pagebreak >}}

# Analyse de survie

## Évènements

```{r}
#| label: tbl-event
#| tbl-cap: Évènements.
#| echo: false

tbl_event
```

{{< pagebreak >}}

## Survie globale

```{r}
#| label: tbl-surv
#| tbl-cap: !expr title_suffix("Estimations Kaplan-Meier de la survie globale")$overall
#| echo: false

tbl_surv
```

{{< pagebreak >}}

# Analyse multivariable

## Régression logistique

```{r}
#| label: tbl-glm
#| tbl-cap: Facteurs associés à la réalisation d'un schéma incomplet de chimiothérapie.
#| echo: false

tbl_model_glm_bin
```

{{< pagebreak >}}

## Régression logistique pénalisée

```{r}
#| label: tbl-plr
#| tbl-cap: Facteurs associés à la réalisation d'un schéma incomplet de chimiothérapie (avec pénalisation de Firth).
#| echo: false

tbl_model_glm_plr
```

{{< pagebreak >}}

## Régression de quasi-Poisson

```{r}
#| label: tbl-pois
#| tbl-cap: Facteurs associés à une augmentation du nombre total de cures reçues.
#| echo: false

tbl_model_glm_pois
```

{{< pagebreak >}}

## Estimation de la survie globale

```{r}
#| label: tbl-coxph
#| tbl-cap: !expr title_suffix("Estimation de la survie globale")$strata
#| echo: false

tbl_coxph
```
