---
title: test render tables
format:
  hebstr-doc-docx: {}
---

```{r}
#| label: setup
#| include: false

options(
  easy_out.quiet = TRUE,
  hebstr.docx = knitr::pandoc_to("docx")
)

source("setup.R")
auto_exec()
```

# Analyse descriptive

## Caractéristiques des patients à l'inclusion

```{r}
#| label: tbl-baseline
#| tbl-cap: !expr title_suffix("Caractéristiques des patients à l'inclusion")$overall
#| echo: false

tbl_baseline
```

{{< pagebreak >}}

## Caractéristiques tumorales, prise en charge chirurgicale et récidive

```{r}
#| label: tbl-tumor
#| tbl-cap: !expr title_suffix("Caractéristiques tumorales, prise en charge chirurgicale et récidive")$overall
#| echo: false

tbl_tumor
```

{{< pagebreak >}}

## Critère de jugement principal

```{r}
#| label: tbl-outcome
#| tbl-cap: !expr title_suffix("Nombre de cures reçues")$overall
#| echo: false

tbl_outcome
```

{{< pagebreak >}}

## Caractéristiques du traitement

### Phase d'induction

```{r}
#| label: tbl-ttt-induc
#| tbl-cap: !expr title_suffix("Doses reçues et adaptations de doses à la phase d'induction")$strata
#| echo: false

tbl_ttt_induc
```

{{< pagebreak >}}

### Phase adjuvante

```{r}
#| label: tbl-ttt-adj
#| tbl-cap: !expr title_suffix("Doses reçues et adaptations de doses à la phase adjuvante")$overall
#| echo: false

tbl_ttt_adj
```

{{< pagebreak >}}

## Toxicité chimio-induite

### Phase d'induction

```{r}
#| label: tbl-tox-induc
#| tbl-cap: !expr title_suffix("Toxicité chimio-induite de grade III-IV à la phase d'induction")$strata
#| echo: false

tbl_tox_induc
```

{{< pagebreak >}}

### Phase adjuvante

```{r}
#| label: tbl-tox-adj
#| tbl-cap: !expr title_suffix("Toxicité chimio-induite de grade III-IV à la phase adjuvante")$overall
#| echo: false

tbl_tox_adj
```

{{< pagebreak >}}

# Analyse de survie

## Évènements

```{r}
#| label: tbl-event
#| tbl-cap: Évènements.
#| echo: false

tbl_event
```

{{< pagebreak >}}

## Survie globale

```{r}
#| label: tbl-surv-os
#| tbl-cap: !expr title_suffix("Estimations Kaplan-Meier de la survie globale")$overall
#| echo: false

tbl_surv$os
```

{{< pagebreak >}}

## Survie sans récidive

```{r}
#| label: tbl-surv-pfs
#| tbl-cap: !expr title_suffix("Estimations Kaplan-Meier de la survie sans récidive")$overall
#| echo: false

tbl_surv$pfs
```

{{< pagebreak >}}

# Modèles

## Régression de quasi-Poisson

```{r}
#| label: tbl-pois
#| tbl-cap: Facteurs associés au nombre total de cures reçues.
#| echo: false

tbl_pois
```

{{< pagebreak >}}

## Estimation de la survie globale

```{r}
#| label: tbl-coxph-os
#| tbl-cap: !expr title_suffix("Estimation de la survie globale")$strata
#| echo: false

tbl_coxph$os
```

{{< pagebreak >}}

## Estimation de la survie sans récidive

```{r}
#| label: tbl-coxph-pfs
#| tbl-cap: !expr title_suffix("Estimation de la survie sans récidive")$strata
#| echo: false

tbl_coxph$pfs
```
