---
format: docx
---

```{r}
#| include: false

options(
  easy_out.quiet = TRUE,
  theme_gt.docx = TRUE
)

conflicts_prefer(dplyr::filter, Gmisc::coords, .quiet = TRUE)

source(here::here("scripts", "_setup.R"))
auto_exec()
```

# Analyse descriptive

## Caractéristiques des patients at baseline

```{r}
#| label: tbl-baseline
#| tbl-cap: "Caractéristiques des patients at baseline"
#| echo: false

tbl_baseline
```

{{< pagebreak >}}

## Caractéristiques tumorales et prise en charge chirurgicale

```{r}
#| label: tbl-tumor
#| tbl-cap: "Caractéristiques tumorales et prise en charge chirurgicale"
#| echo: false

tbl_tumor
```

{{< pagebreak >}}

## Caractéristiques du traitement

### Critère de jugement principal

```{r}
#| label: tbl-cjp
#| tbl-cap: "Critère de jugement principal : atteinte du nombre de cures cible selon le groupe"
#| echo: false

tbl_outcome
```

{{< pagebreak >}}

### Doses reçues et adaptations

#### Phase d'induction

```{r}
#| label: tbl-ttt-induc
#| tbl-cap: "Doses reçues et adaptations à la phase d'induction"
#| echo: false

tbl_ttt_induc
```

{{< pagebreak >}}

#### Phase adjuvante

```{r}
#| label: tbl-ttt-adj
#| tbl-cap: "Doses reçues et adaptations à la phase adjuvante"
#| echo: false

tbl_ttt_adj
```

{{< pagebreak >}}

## Toxicité

### Phase d'induction

```{r}
#| label: tbl-tox-induc
#| tbl-cap: "Toxicités grade III-IV à la phase d'induction"
#| echo: false

tbl_tox_induc
```

{{< pagebreak >}}

### Phase adjuvante

```{r}
#| label: tbl-tox-adj
#| tbl-cap: "Toxicités grade III-IV à la phase adjuvante"
#| echo: false

tbl_tox_adj
```

{{< pagebreak >}}

## Décès et récidive

```{r}
#| label: tbl-event
#| tbl-cap: "Décès et récidive"
#| echo: false

tbl_event
```

{{< pagebreak >}}

# Analyse de survie

## Survie globale

```{r}
#| label: tbl-surv
#| tbl-cap: "Survie globale : estimations Kaplan-Meier en population totale et selon le protocole de chimio"
#| echo: false

tbl_surv
```

{{< pagebreak >}}

# Analyse multivariable

## Régression logistique

```{r}
#| label: tbl-glm
#| tbl-cap: "Régression logistique : facteurs associés à la réception d'au moins 12 cures au total"
#| echo: false

tbl_model_glm
```

{{< pagebreak >}}

## Estimation de la survie globale

```{r}
#| label: tbl-coxph
#| tbl-cap: "Modèle de Cox (naïf) : survie globale"
#| echo: false

tbl_coxph
```
